臺灣嘉義地方法院刑事判決　　　　　　　　　　　　　九十三年度易字第二七四號
　　公　訴　人　臺灣嘉義地方法院檢察署檢察官
　　被　　　告　戊○○　男　六.
　　　　　　　　丙○○　男　六.
右列被告等因妨害名譽案件，經檢察官提起公訴（九十三年度偵續字第六四號），本
院判決如左：
    主  文
戊○○公然侮辱人，處拘役拾日，如易科罰金，以佰元折算壹日。
丙○○無罪。
    事  實
一、戊○○與丁○○、乙○○、甲○○母子三人係鄰居關係，民國（以下同）九十二
    年二月十四日上午九時許，因嘉義縣新港鄉「新港媽祖」廟會繞境活動途經其等
    位於嘉義縣新港鄉大潭村六五之六號及同村六五號住處前空地之既成道路，戊○○不滿丁○○、乙○○、甲○○等三人在數千民眾及神轎所組成之廟會繞境隊伍
    預定經過之前述道路路段旁堆置雜物木板，且路面有坑洞，遂準備加以清理，以
    利繞境民眾、神轎順利通行之際，乙○○及甲○○二人因認前開物品係渠等所有
    並堆置，戊○○無權清除，雙方理論後因而發生爭執，戊○○竟基於妨害名譽之
    犯意，在其嘉義縣新港鄉大潭村六五之六號住處前之不特定人得以共見共聞之空
    地，以「幹你娘」、「幹你娘雞歪」（台語）等足以貶損他人人格社會評價之穢
    語，辱罵丁○○、乙○○及甲○○，復以「臭警察」（台語）之足以貶損他人所
    任職務社會評價之語，辱罵均擔任警察（當時非執行職務中）之乙○○及甲○○
    二人，致丁○○、乙○○及甲○○之名譽因而遭受損害。
二、案經丁○○、乙○○、甲○○訴由臺灣嘉義地方法院檢察署檢察官偵查起訴。
    理  由
壹、有罪部分：
一、訊據被告戊○○固不否認有以「幹你娘」、「幹你娘雞歪」之言詞辱罵告訴人丁○○、乙○○、甲○○之事實，惟矢口否認有何公然侮辱之犯行，辯稱：其所辱
    罵之言詞，僅係老人家之口頭禪，難謂為侮辱之言詞；當天係雙方對罵才口出此
    言，亦無罵告訴人乙○○、甲○○「臭警察」云云。經查：
  (一)右揭事實，迭據告訴人即證人丁○○、乙○○、甲○○分別於偵查及本院審理中
    指述、證述綦詳，復有告訴人等所提出之事發當時錄音帶及譯文附卷足資佐證（
    見發查二一三號卷第四○至四六頁），而上開錄音帶經臺灣嘉義地方法院檢察署
    （下稱嘉義地檢署）檢察事務官勘驗結果，確有如譯文所載之被告戊○○所為「
    幹你娘」、「幹你娘雞歪」、「臭警察」等罵語，並製有勘驗筆錄在卷可按（見
    發查二一三號卷第三八頁、第四三頁反面）；參以被告戊○○於偵查中業已自承
    有以「幹你娘」、「臭警察」之言詞辱罵告訴人等乙情（見偵字第三○七號卷第
    十二頁），益徵告訴人即證人丁○○、乙○○、甲○○等之指訴及證述非虛，足
    資採信。而「幹你娘」、「幹你娘雞歪」、「臭警察」（台語）等穢語，衡情顯
    係足以貶損他人人格及職業地位等社會評價之穢語，被告戊○○於前揭時、地以
    此等穢語辱罵告訴人等，自屬侮辱行為，要屬無疑。
  (二)又查，本件案發地點係在被告戊○○上揭住處前之空地，該空地雖築有圍牆，然
    該等圍牆之高度尚不足以阻擋一般人之視線，且該空地圍牆外即緊臨前揭既成道
    路之事實，有嘉義地檢署檢察事務官至現場勘驗所製作之勘驗筆錄及照片十八幀
    在卷可查（見發查二一三號卷第四八、第五四至五八頁），是該處所乃屬不特定
    人得以共見共聞之場所。被告戊○○以上開言詞辱罵告訴人等，係處於不特定人
    所得共見共聞之狀態，而達公然之程度甚明，更見被告戊○○確有公然侮辱告訴
    人等之故意甚明。是被告戊○○前開所辯，係屬事後卸責之詞，不足採信。
  (三)綜上所述，本件事證明確，被告犯行洵堪認定，依法應予論科。至告訴人等雖另
    聲請傳喚證人王幸悅、邱國揚，惟該二人之證詞及待證事項，與本院前開心證之
    形成不生影響，爰不另為傳喚，附此敘明。
二、核被告戊○○所為，係犯刑法第三百零九條第一項之公然侮辱罪。又其以「幹你
    娘」、「幹你娘雞歪」、「臭警察」等言詞辱罵告訴人等之行為，係基於單一侮
    辱犯意之決定，以達成其同一犯罪之各個舉動，應僅評價為刑法上單一行為。又
    被告以一公然侮辱行為，同時辱罵告訴人三人，侵害三法益，均係觸犯構成要件
    相同之罪名，為同種想像競合犯，應依刑法第五十五條規定從一重處斷。爰審酌
    被告戊○○未曾受有期徒刑以上刑之宣告，有臺灣高等法院被告全國前案紀錄表
    附卷可按，因與告訴人等發生爭執而出此穢言，然其於本院審理中一再以「幹你
    娘」等罵語乃其口頭禪為由，狡飾卸責，迄未與告訴人等達成和解，足見其仍無
    悔意，惟其品行尚佳、犯罪之動機、目的、手段、智識程度、所生危害等一切情
    狀，量處如主文所示之刑，並諭知易科罰金以銀元三百元折算一日之標準。
貳、無罪部分
一、公訴意旨另以：被告丙○○及被告戊○○（起訴書誤載其二人為兄弟）與告訴人
    丁○○、乙○○、甲○○母子三人均係鄰居關係，於九十二年二月十四日上午九
    時許，因嘉義縣新港鄉「新港媽祖」廟會繞境活動途經其等位於嘉義縣新港鄉新
    港鄉大潭村六五之六號及同村六五號住處前空地之既成道路，被告戊○○不滿丁○○、乙○○、甲○○等三人在數千民眾及神轎所組成之廟會繞境隊伍預定經過
    之前述道路路段旁堆置雜物木板，且路面有坑洞，遂準備加以清理，以利繞境民
    眾、神轎順利通行之際，告訴人乙○○及甲○○二人因認前開物品係渠等所有並
    堆置，被告戊○○無權清除，雙方乃發生爭執，詎被告丙○○亦加入理論後，竟
    與被告戊○○基於妨害名譽之犯意聯絡，在上開空地，以「幹你娘」之語辱罵告
    訴人等，復以「臭警察」之語辱罵均擔任警察（當時非執行職務中）之告訴人乙○○及甲○○二人，因認被告丙○○亦涉犯刑法第三百零九條第一項之公然侮辱
    罪嫌。
二、按犯罪事實應依證據認定之，無證據不得認定犯罪事實，刑事訴訟法第一百五十
    四條第二項定有明文；又不能證明被告犯罪者，應諭知無罪之判決，同法第三百
    零一條第一項亦有明定。次按認定犯罪事實所憑之證據，雖不以直接證據為限，
    間接證據亦包括在內；然而無論直接或間接證據，其為訴訟上之證明，須於通常
    一般之人均不致有所懷疑，而得確信其為真實之程度者，始得據為有罪之認定，
    倘其證明尚未達到此一程度，而有合理之懷疑存在時，即應為有利於被告之認定
    ，更不必有何有利之證據（最高法院三十年上字第八一六號、七十六年台上字第
    四九八六號判例意旨參照）。再按告訴人之告訴，係以使被告受刑事訴追為目的
    ，是其陳述是否與事實相符，仍應調查其他證據以資審認（最高法院五十二年台
    上字第一三○○號判例意旨參照）。末按刑事訴訟法第一百六十一條已於九十一
    年二月八日修正公布，其第一項規定：檢察官就被告犯罪事實，應負舉證責任，
    並指出證明之方法。因此，檢察官對於起訴之犯罪事實，應負提出證據及說服之
    實質舉證責任。倘其所提出之證據，不足為被告有罪之積極證明，或其指出證明
    之方法，無從說服法院以形成被告有罪之心證，基於無罪推定之原則，自應為被
    告無罪判決之諭知（最高法院九十二年臺上字第一二八號判例意旨參照）。
三、公訴意旨認被告丙○○涉犯刑法第三百零九條第一項之公然侮辱罪嫌，係以告訴
    人丁○○、乙○○、甲○○之指述、告訴人等所提出之錄音帶、檢察事務官勘驗
    該錄音帶之筆錄及現場照片九幀為其論據。訊據被告丙○○固坦承於前揭時、地
    亦在場，惟堅決否認有何公然侮辱之犯行，辯稱：並無以「幹你娘」、「臭警察
    」等言詞辱罵告訴人三人等語。經查：
  (一)告訴人等於九十二年十一月二十五日即檢察官於偵查中訊問時，固曾指訴被告丙○○有於前揭時、地以「幹你娘」等穢語公然侮辱伊等云云（見他字第一六○五
    號卷第十六頁）。然查，告訴人丁○○於九十二年二月十七日向嘉義地檢署所具
    之告訴狀係指訴：被告戊○○於右揭時、地以三字經及「臭警察」等語公然侮辱
    伊及伊子，被告丙○○則在現場起鬨教唆被告戊○○打死伊等，並出言恐嚇威脅
    出門要小心等，讓伊因擔心伊子而心生畏懼等語（見發查二一三號卷第一至二頁
    ）；且告訴人三人於九十二年四月十一日及同年九月十八日由檢察事務官訊問時
    ，亦均係指述：係被告戊○○出言辱罵伊母子三人，而被告丙○○則出言恐嚇伊
    等，欲對被告丙○○提出恐嚇之告訴等語（見發查二一三號卷第十頁反面、第五
    一至五二頁）；再觀諸告訴人等於九十二年四月十六日所提出之前揭錄音帶譯文
    內容，均僅記載被告丙○○如何言詞恐嚇之內容，並未載有公然侮辱部分之情，
    此有該譯文附卷可稽（見發查二一三號卷第四○至四六頁）。足見告訴人等自提
    出告訴至檢察事務官偵查中，均僅指訴被告丙○○有恐嚇之行為，並未提及被告
    丙○○有何公然侮辱之犯行，直至九十二年十一月二十五日檢察官訊問時，始另
    提出被告丙○○公然侮辱之指訴，衡諸經驗與論理法則，果若被告丙○○確有辱
    罵告訴人等之行為，告訴人等於提出告訴至檢察事務官偵查期間，記憶顯最清晰
    ，當無不為指訴之理，但經歷多時，卻均未提及，且於伊等所提之前開譯文中，
    復未見敘及被告丙○○有何公然侮辱之言詞；甚而告訴人乙○○於九十三年七月
    二十日經檢察官訊問時仍陳稱：戊○○有辱罵伊死去之祖先，但丙○○沒有罵等
    語（見偵字第三○七號卷第十七頁）；則綜上各情以觀，告訴人等就被告丙○○
    公然侮辱犯行之指訴，是否與事實相符，即非無疑，自不得據此而為不利被告丙○○之認定。
  (二)又證人即告訴人丁○○、乙○○二人於本院審理時雖均結證稱：被告丙○○有以
    前開罵語公然侮辱伊等三人；惟證人即告訴人甲○○則係證稱：「（問：被告丙○○有無罵你臭警察？）答：沒有。」、「（問：被告丙○○有無罵乙○○臭警
    察？）答：沒有。」、「（問：被告丙○○過來時，你有無在證人乙○○旁？）
    答：有。」、「（問：被告丙○○有無罵你們三字經？）答：沒有。」、「（問
    ：為何要一起告被告丙○○？）答：因為被告丙○○叫被告戊○○打死我們，被
    告丙○○是恐嚇我們的部分。」（見本院卷第七六至七八頁），亦即證人甲○○
    係證述被告丙○○並未口出侮辱之言語。查證人甲○○係與被告丙○○利害相反
    之告訴人，而與證人丁○○、乙○○復係母子、兄弟之至親，證人甲○○顯無故
    為不利己身及至親反為偏袒被告丙○○證詞之可能，是互核證人即告訴人三人前
    開證詞，應認以證人即告訴人甲○○之證詞為可採，從而足認證人丁○○、乙○○於本院審理中所為之證述，容非事實，委無足取。
  (三)而告訴人等所提出之錄音帶雖經檢察事務官勘驗，並製有勘驗筆錄，惟勘驗結果
    係記載「錄音內容較為清晰部分，確有自稱〈丙○○〉之男子與另一名男子，多
    次以『幹你娘』、『臭警察』等語辱罵」，並未記載該等罵語係何人所為，此有
    該勘驗筆錄在卷足按（見發查二一三號卷第三八頁）；又現場照片九幀亦僅係案
    發地點之現場狀況，均不足以據為被告丙○○有為公然侮辱犯行之證據資料，要
    屬無疑。
四、綜上所述，公訴意旨所指之證據資料，尚不足以說服本院形成被告丙○○有罪之
    確信；且依本院查證之客觀情狀，亦無法排除被告丙○○確無公然侮辱行為之合
    理懷疑，不能證明被告確有犯罪行為，則揆諸前開法條及判例意旨，允應為無罪
    判決之諭知，以免冤抑。
據上論斷，應依刑事訴訟法第二百九十九條第一項前段、第三百零一條第一項，刑法
第三百零九條第一項、第五十五條、第四十一條第一項前段，罰金罰鍰提高標準條例
第一條前段、第二條，判決如主文。
本案經檢察官周欣潔到庭執行職務。
中　　　華　　　民　　　國　　九十四　　年　　　二　　　月　　十七　　  日
                                      臺灣嘉義地方法院刑事第一庭
                                          審判長  法  官  許  進  國
                                                  法  官  林  坤  志
                                                  法  官  游  悅  晨
得上訴。
附錄本案論罪科刑法條全文：
中華民國刑法第三百零九條
(公然侮辱罪)
公然侮辱人者，處拘役或三百元以下罰金。
以強暴犯前項之罪者，處一年以下有期徒刑、拘役或五百元以下罰金。
中　　　華　　　民　　　國　　九十四　　年　　　二　　　月　　十七　　  日
                                                  書記官  陳  慶  時
